臺灣高等法院刑事判決
109年度交上易字第224號
上  訴  人  臺灣臺北地方檢察署檢察官李山明
被      告  陳麗惠


選任辯護人  王信祝律師
上列上訴人因被告過失傷害案件，不服臺灣臺北地方法院109年
度交易字第28號，中華民國109年5月12日第一審判決（起訴案號
：臺灣臺北地方檢察署108年度調偵字第2902號），提起上訴，
本院判決如下：
    主  文
上訴駁回。
陳麗惠緩刑貳年。
    事  實
一、陳麗惠以駕駛車輛載送客戶為業，係從事業務之人，於民國
    107年11月2日下午5時28分許，駕駛車號0000-00號小客車搭
    載客戶，沿臺北市大安區仁愛路4段由西往東方向行駛，行
    經該路段與安和路1段設有燈光號誌之交岔路口時，本應遵
    守燈光號誌，遇圓形紅燈表示禁止通行，不得進入路口，雖
    然當時天候為雨及路面濕潤，但夜間有照明、路面鋪裝為柏
    油、無缺陷、無障礙物且視距良好，並無不能注意之情事，
    其竟疏未注意燈光號誌為紅燈，仍貿然前行進入該路口，適
    張欣婷騎乘車號000-000號機車，沿上開安和路1段往北遇綠
    燈起駛進入該路口，因而遭陳麗惠所駕駛之車輛撞擊，致人
    車倒地，而受有左側脛骨粉碎性骨折、左側內踝骨折、左側
    腓骨幹骨折等傷害。嗣警方據報到場，陳麗惠當場向前來處
    理之警員承認為肇事人，其後並接受裁判。
二、案經張欣婷告訴暨臺北市政府警察局大安分局報告臺灣臺北
    地方檢察署檢察官偵辦。
    理  由
一、關於證據能力部分：
    本判決所引用之證據資料，無論供述證據或非供述證據，檢
    察官、被告陳麗惠及辯護人均同意有證據能力（見本院卷第
    55、56頁）；且本院審酌供述證據作成時之情況，認為適當
    ；非供述證據，亦查無非法取得而應予排除之情形，自均得
    作為證據。
二、認定犯罪事實所憑之證據及理由：
　　上揭犯罪事實，業據被告於偵查、原審及本院審判中自白明
    確，核與告訴人張欣婷於警詢及偵查中指述之情節相符，並
    有證人周明聲、高永昊於警詢所證目擊車禍發生情形可參，
    復有道路交通事故現場圖、道路交通事故調查報告表㈠、㈡、
    道路交通事故照片、路口監視器畫面擷圖、號誌運作時相表
    、原審就上開路口監視器影像之勘驗筆錄暨畫面擷圖，以及
    告訴人就醫後之診斷證明書等在卷可佐，足認被告之自白與
    事實相符。又駕駛人駕駛汽車，應遵守道路交通號誌之指示
    行駛；汽車行駛至交岔路口，其行進應遵守燈光號誌，此觀
    道路交通安全規則第90條第1項、第102條第1項第1款規定自
    明；且車輛面對圓形紅燈表示禁止通行，不得進入路口，道
    路交通標誌標線號誌設置規則第206條第5款亦有明定。被告
    為汽車駕駛人，對上揭規定自知之甚明，其於駕車行經上開
    路段之際，並無不能注意之情狀，卻未注意遵守以致發生本
    件車禍，顯有過失，且造成告訴人受有上開傷害，其過失行
    為與告訴人受傷害間，具有因果關係明確。本案事證明確，
    被告之上開犯行，可以認定。
三、論罪、科刑：
  ㈠新舊法比較：
    行為後法律有變更者，適用行為時之法律。但行為後之法律
    有利於行為人者，適用最有利於行為人之法律，刑法第2 條
    第1項定有明文。被告行為後，刑法第284條於108年5月31日
    修正施行，修正後刪除有關業務過失之規定，全部回歸一般
    過失致傷害及致重傷害罪，其中就過失致傷害罪之法定刑，
　　修正後提高為「處1年以下有期徒刑、拘役或《新臺幣》10萬
    元以下罰金」；而修正前第284條第2項前段之業務過失致傷
    害罪，法定刑則為「處1年以下有期徒刑、拘役或1千元（依
    刑法施行法第1條之1第2項前段提高30倍後之數額為3萬元）
    以下罰金」，經比較後，以修正前之規定對被告較為有利，
    依刑法第2條第1項前段規定，應適用行為時之法律處斷。
  ㈡核被告所為，係犯修正前刑法第284條第2項前段之業務過失
    致傷害罪。又其在有偵查權限之機關或公務員發覺其為肇事
    人之前，留在現場向前來處理之員警坦承肇事，並接受裁判
    乙情，有道路交通事故肇事人自首情形紀錄表附卷可憑（見
    108他4816號卷第83頁背面），爰依刑法第62條前段規定減
    輕其刑。
  ㈢審酌被告駕駛汽車上路，本應遵守交通安全規則，依燈光號
    誌指示行駛，以維自身及其他用路人之生命、身體、財產安
    全，竟疏未注意其行進方向為紅燈，而貿然前行進入交岔路
    口而肇事，致告訴人受有傷害，駕駛態度實有輕忽而有可議
    ，惟念及其坦承犯行，且於本院審理期間與告訴人達成和解
    ，並已賠償告訴人所受損害，有本院調解筆錄、公務電話查
    詢紀錄表及保險理賠匯款明細等在卷可憑，犯後態度良好，
    兼衡其應負全部肇責之過失程度、告訴人所受傷勢非輕、高
    職畢業之智識程度，及其為單親母親、需撫養2名子女、從
    事司機工作之生活狀況等一切情狀。原審判決雖未及審酌被
    告嗣後賠償告訴人損害之有利量刑因子，然考量告訴人自10
    7年11月2日車禍發生以來，迄109年8月28日止已近2年，仍
    尚在規則復建治療中，有國泰綜合醫院診斷證明書在卷可參
    （見本院卷第103頁），可見告訴人所受傷害非輕，生活及
    工作甚受影響，是本院經斟酌上開一切量刑因子後，認仍應
    維持原審判決所科之刑度，始合罪刑相當原則。檢察官上訴
    略以被告並未賠償告訴人，原審判決所科刑度過輕云云乙節
    ，即因科刑基礎已有變更，而屬無據。
  ㈣末查，被告除本案犯罪外，未有犯罪前科，有其前案紀錄表
    在卷可稽，堪認素行良好；其因一時疏忽而觸犯本案犯行，
    雖有可議，但從其於犯後能知錯並坦承犯行，且已賠償告訴
    人所受之損害，犯後態度良好，並獲得告訴人同意本院對其
    宣告緩刑（見本院卷第119頁），可認其經此偵、審程序及
    罪刑之宣告，當知所警惕，而無再犯之虞，爰依刑法第74條
    第1項第1款規定宣告緩刑2年，以啟自新。
四、駁回上訴之理由：
　　檢察官上訴雖謂原審判決量刑過輕云云，惟如上所述，原審
    判決所科刑度並無不當，本件上訴為無理由。  　　
五、綜上所述，原判決之認事用法核無違誤，量刑亦稱妥適。檢
    察官之上訴為無理由，應予駁回。
據上論斷，應依刑事訴訟法第368條，判決如主文。
本案經臺灣臺北地方檢察署檢察官林逸群起訴，臺灣高等檢察署
檢察官賴正聲到庭執行職務。
中　　華　　民　　國　　110 　年　　1 　　月　　27　　日
                  刑事第二十二庭審判長法　官  洪于智
                                      法　官  汪怡君
                                      法　官  陳銘壎
以上正本證明與原本無異。
不得上訴。
                                      書記官  吳思葦
中　　華　　民　　國　　110 　年　　1 　　月　　27　　日
附錄：本案論罪科刑法條全文
108年5月31日修正施行前刑法第284條
因過失傷害人者，處六月以下有期徒刑、拘役或五百元以下罰
金，致重傷者，處一年以下有期徒刑、拘役或五百元以下罰金。
從事業務之人，因業務上之過失傷害人者，處一年以下有期徒
刑、拘役或一千元以下罰金，致重傷者，處三年以下有期徒刑、
拘役或二千元以下罰金。